【裁判字號】    96,交聲,1442
【裁判日期】    970430
【裁判案由】    違反道路交通管理處罰條例聲明異議
【裁判全文】
臺灣士林地方法院交通事件裁定        96年度交聲字第1441號
原處分機關  臺北市交通事件裁決所
異議人即    甲○○
受處分人
                      4
上列異議人即受處分人因違反道路交通管理處罰條例案件，對於
臺北市交通事件裁決所中華民國96年10月18日所為之北市裁二字
第裁22-AX0000000號、第裁22-A00000000號處分（原舉發單號碼
：臺北市政府警察局北市警交大字第AX0000000 號、第A0000000
0 號），聲明異議，本院裁定如下：
    主  文
原處分均撤銷。
甲○○均不罰。
    理  由
一、按公共汽車招呼站10公尺內，不得臨時停車，此道路交通安
    全規則第111 條第1 項第2 款定有明文。次按汽車駕駛人在
    禁止臨時停車處所停車者，處新臺幣600 元以上1,200 元以
    下罰鍰，此道路交通管理處罰條例第56條1 項第1 款亦定有
    明文。再按小型車在禁止臨時停車處所停車者，於期限內繳
    納或到案聽候裁決者，處新臺幣900 元之罰鍰，此違反道路
    交通管理事件統一裁罰標準表亦有明文。另汽車駕駛人，行
    車速度超過規定之最高時速者，處新臺幣（下同）1,200 元
    以上2,400 元以下罰鍰，並記違規點數1 點，道路交通管理
    處罰條例第40條、第63條第1 項第1 款分別定有明文。
二、原處分意旨略以：查葉麗雪所有車牌號碼4485-ED 號自用小
    客車於民國95年4 月12日10時12分，停放在臺北市○○○路
    ○ 段182 號，為臺北市政府警察局交通警察大隊逕行舉發「
    在公車招呼站10公尺內停車」之違規，該車嗣於95年4 月14
    日23時18分，在臺北市○○○路○ 段1 號處，為臺北市政府
    警察局交通警察大隊逕行舉發「行車限速50公里，經測時速
    74公里，超速24公里滿20公里以上」之違規，分別依道路交
    通管理處罰條例第56條第1 項第1 款及第40條第1 項分別罰
    鍰新臺幣900 元及1,900 元，並依同條例第63條第1 項之規
    定記違規點數1 點。然依據葉麗雪95年5 月3 日申請書暨違
    反道路交通管理事件統一裁罰基準及處理細則第24條及第26
    條規定辦理，上開案件移轉歸責於駕駛人即受處分人甲○○
    。
三、聲明異議意旨略以：伊並非車牌號碼4485-ED 號自小客車所
    有人，僅係因身分證、車籍資料被盜用，遂被指於上揭時、
    地駕駛上開車輛為如上所述之違規，而有上開兩張罰單。伊
    並未有如上之違規，復不認識盜用伊身分證、車籍資料之人
    ，且前亦因被冒用資料而生諸多事端，不堪其擾，為此聲明
    異議。
四、經查：
    (一)按法院受理交通事件，準用刑事訴訟法之規定，道路交通
      管理處罰條例第89前段定有明文；次按刑事訴訟法第154
      條第2 項、第301 條第1 項分別明定犯罪事實應依證據認
      定之，無證據不得認定犯罪事實，又不能證明被告犯罪者
      ，法院應諭知無罪之判決，再認定犯罪事實所憑之證據，
      雖不以直接證據為限，間接證據亦包括在內，然而無論直
      接或間接證據，其為訴訟上之證明，須於通常一般之人均
      不致有所懷疑，而得確信其為真實之程度者，始得據為有
      罪之認定，倘其證明尚未達到此一程度，而有合理之懷疑
      存在以致事實審法院無從取得有罪之確信時，即應由法院
      為諭知被告無罪之判決（最高法院76年臺上字第4986號刑
      事判例意旨參照），亦即刑事訴訟法上法院認定事實之最
      重要原則「認定被告有罪，就該有罪事實不能有任何之合
      理懷疑存在」，於法院審理行為人違反道路交通管理處罰
      條例案件時亦有其適用，易言之，法院於審理行為人違反
      道路交通管理處罰條例案件，當踐行完畢調查證據之程序
      後，為事實之認定時，如就原處分機關所認定之行為人違
      規之事實仍有合理之訴訟上懷疑，而無法百分之百確信行
      為人確有該當於道路交通管理處罰條例各該處罰條文之構
      成要件事實時，即應依訴訟上之「待證事實倘有懷疑，則
      從被告之利益作解釋」（罪疑唯輕）之證據法則，作對受
      處分人有利之認定。
    (二)異議人甲○○確曾於95年3 月間因他人偽造其身分證件等
      資料，並持以向臺北市大同區○○○路之「友聯當舖」質
      押車牌號碼ZW-2428 號休旅車（其車身號碼及引擎號碼已
      遭磨除，並偽造與車號5268-DS 車輛合法車籍相符之車身
      號碼、引擎號碼，並懸掛偽造之5268-DS 車牌，5268-DS
      號車輛之登記所有人為甲○○）等情，有異議人提出之臺
      灣臺北地方法院95年度訴字第1596號刑事判決在卷可考，
      是異議人辯稱其身分證、車籍資料曾遭冒用乙情，應非虛
      言；又依證人即車牌號碼4485-ED 號自用小客車所有人葉
      麗雪到庭具結證稱：伊係租車公司之負責人，當初係一位
      自稱甲○○之人，向伊公司承租車牌號碼4485-DE 號自小
      客車，所以伊才向監理單位申請罰單歸責於甲○○。當初
      租車之甲○○和伊提出之甲○○身分證影本上之照片長的
      一樣，但非在庭之甲○○等語明確（見本院96年11月26日
      訊問筆錄第2 頁），並有證人葉麗雪所提出之「自稱甲○
      ○之人」於承租車輛時所提供之身分證、「自稱甲○○之
      人」於95年4 月8 日所簽定之汽車出租約定切結書、本票
      各1 份在卷可稽，是證人既指認異議人非為當日租車之「
      甲○○」，員警舉發之違規行為人是否確為異議人本人，
      實堪懷疑，故本件異議人所辯其身分證、車籍資料遭冒用
      一節即非無可能，是依前揭訴訟上之待證事實「倘有懷疑
      ，則從被告之利益作解釋」之證據法則，本件自應作對異
      議人有利之認定。
五、綜上所述，原處分機關雖認定異議人於上述時間、地點，駕
    駛前開車號自小客車有違反道路交通管理處罰條例之違規事
    實，惟因上開2 件違規尚不能排除異議人因身份資料遭冒用
    之合理懷疑。此外復查無其他積極證據足以證明異議人有原
    處分機關所認定之前開違規行為，自應作對異議人有利之認
    定，原處分機關不察，遽對異議人為前開裁決，即難認為允
    當，應認異議人之異議為有理由，自應由本院將原處分均撤
    銷，改諭知異議人均不罰，以資適法。
據上論斷，應依道路交通案件處理辦法第20條前段，裁定如主文
。
中    華    民    國    97    年    4     月    30    日
                        交通法庭法  官  高雅敏
以上正本證明與原本無異
如不服本裁定應於送達後5日內向本院提出抗告狀
                                書記官  田瑾俐
中    華    民    國    97    年    4     月    30    日


司法院資訊處製作；財團法人民間司法改革基金會備份。
